【裁判字號】    99,易,1717
【裁判日期】    991111
【裁判案由】    違反保護令罪等
【裁判全文】
臺灣高雄地方法院刑事判決              99年度易字第1717號
公  訴  人  臺灣高雄地方法院檢察署檢察官
被      告  乙○○
上列被告因違反保護令罪等案件，經檢察官提起公訴（99年度偵
字第16571號），本院判決如下：
    主  文
乙○○無罪。
    理  由
一、公訴意旨略以：被告乙○○與被害人甲○○為母子，2 人具
    有家庭暴力防治法第3 條第3 款所定之家庭成員關係，乙○
    ○曾於民國98年10月29日經台灣高雄地方法院依家庭暴力法
    第14條第1 項規定，以98年度家護字第1472號民事通常保護
    令裁定，令其不得對甲○○實施身體或精神上不法侵害行為
    ，及對甲○○為騷擾之行為，並應遠離甲○○之工作場所至
    少一百公尺，復經台灣高雄地方法院以98年度家護聲字第
    136 號民事通常保護令裁定乙○○應於99年2 月28日以前遷
    出甲○○位於高雄縣大寮鄉○○村○○路595 號之住居所，
    詎乙○○明知上開保護令內容，竟基於違反保護令之犯意，
    於99年5 月11日22時許，進入甲○○上開之住所，向甲○○
    索討神主牌位及祖先名冊，並要脅甲○○如不交出，就要給
    甲○○死等言語恐嚇甲○○，使甲○○心生畏懼，而以此種
    方式對甲○○為精神上不法侵害及騷擾之家庭暴力行為，違
    反法院所為前述裁定，因認被告涉有家庭暴力防治法第61條
    第2 款（應係第1 款之誤）違反保護令罪及刑法第305 條恐
    嚇罪嫌等語。
二、按犯罪事實應依證據認定之，無證據不得認定犯罪事實，又
    不能證明被告犯罪，應諭知無罪之判決；刑事訴訟法第154
    條第2 項及第301 條第1 項分別定有明文。又刑事訴訟法上
    所謂認定犯罪事實之證據，係指足以證明被告確有犯罪行為
    之積極證據而言，該項證據必須適合於被告犯罪事實之認定
    ，始得採為斷罪之資料（最高法院69年台上字第4913號判例
    參照）。又認定不利於被告之事實，須依積極證據，苟積極
    證據不足為不利於被告事實之認定時，即應為有利於被告之
    認定，更不必有何有利之證據；而事實之認定，應憑證據，
    如未能發現相當證據，或證據不足以證明，自不能以推測或
    擬制之方法，以為裁判基礎；另認定犯罪事實所憑之證據，
    雖不以直接證據為限，間接證據亦包括在內，然而無論直接
    或間接證據，其為訴訟上之證明，須於通常一般之人均不致
    有所懷疑，而得確信其為真實之程度者，始得據為有罪之認
    定（最高法院30年上字第816 號、40年台上字第86號、76年
    台上字第4986號判例參照）；亦即若證據資料在經驗科學上
    或論理法則上尚有對被告較為有利之存疑，而無從依其他客
    觀方法排除此項合理之可疑，即不得以此資料作為斷罪之基
    礎，且刑事訴訟制度受「倘有懷疑，即從被告之利益為解釋
    」、「被告應被推定為無罪」之原則所支配，故得為訴訟上
    之證明者，無論為直接或間接證據，須客觀上於一般人均不
    致有所懷疑而達於確信之程度者，始可據為有罪之認定，倘
    其證明尚未達於「確信」之程度，而有合理可疑存在時，即
    難據以為被告不利認定，換言之，在法律判斷上，即不能為
    被告有罪之認定。
三、訊之被告乙○○對於在上開時地返回被害人甲○○住處一事
    固不諱言，惟矢口否認有何恐嚇及違反保護令之犯行，辯稱
    ：案發當時伊回去拿神主牌位，並未出言對伊母親甲○○說
    要讓其死的話等語。經查，本件公訴意旨認被告涉有上開恐
    嚇及違反保護令之犯行，無非以被害人甲○○於警詢中之陳
    述及本院民事通常保護令2 份為其論據。惟查，本件被告自
    警詢、偵查及本院審理中均否認有出言恐嚇要甲○○死之犯
    行，所供述之內容尚稱前後一致；而證人即被害人甲○○雖
    於警詢中證述稱：被告於案發當時對伊出言稱如不拿出祖先
    名冊即要伊死等語（見警卷第7 頁），惟於本院審理中又證
    述稱：不記得被告案發時有出言恐嚇要伊死之言詞等語（見
    審卷第27頁），其前後所述不一，自難僅以其在警詢中之指
    述，即認被告有出言恐嚇之犯行，被告所辯尚足採信。此外
    本件復查無其他之積極之證據，足以證明被告有何違反保護
    令及恐嚇之犯行；核之上開法條及判例之意旨，被告上開之
    犯罪尚屬不能證明，自應為無罪之諭知。
據上論斷，應依刑事訴訟法第301 條第1 項，判決如主文。
中    華    民    國    99    年    11    月    11    日
                  刑事第八庭    法  官  林俊寬
以上正本證明與原本無異。
如不服本判決應於收受送達後10日內向本院提出上訴書狀，並應
敘述具體理由；如未敘述上訴理由者，應於上訴期間屆滿後20日
內向本院補提理由書（均須按他造當事人之人數附繕本）「切勿
逕送上級法院」。
中    華    民    國    99    年    11    月    12    日
                                書記官  林香如

司法院資訊處製作；財團法人民間司法改革基金會備份。
